【裁判字號】    90,上易,151
【裁判日期】    901204
【裁判案由】    損害賠償
【裁判全文】
臺灣高等法院臺中分院民事判決      九十年度上易字第一五一號
      上  訴  人    乙○○
                    黃美麗
      被 上訴 人    甲○○
右當事人間請求損害賠償事件，上訴人對於中華民國九十年三月十五日臺灣台中地方
法院第一審判決（九十年度訴字第九八號），提起上訴，本院判決如左：
      主      文
上訴駁回。
第二審訴訟費用由上訴人負擔。
      事實及理由
一、被上訴人起訴主張上訴人於八十九年三月二十一日承攬其所有坐落台中縣潭子鄉
    ○○路○段三○五巷五九之八號房屋頂樓加蓋工程，詎於施工時將隔鄰即同巷五
    九之七號頂樓通往地下室之塑膠通風管打掉，致雨水從塑膠管流入地下室，造成
    隔壁屋主謝源旺存放在地下室之古董、字畫、檀香雕刻佛像等物遭雨水淹沒，嗣
    於同年五月十九日在上訴人同意下被上訴人與謝源旺簽訂和解書，由被上訴人墊
    付六十萬元做為賠償，本件係因上訴人執行承攬事項，不法侵害他人權利，上訴
    人應負侵權行為損害賠償責任，因被上訴人與上訴人間有承攬關係，如被上訴人
    不代為清償，工程勢必不能順利進行，故被上訴人就上訴人履行其損害賠償債務
    有利害關係，被上訴人既已代向謝源旺清償，就清償限度內，承受謝源旺之權利
    ，自得向上訴人請求賠償六十萬元，並得依不當得利及無因管理之法律關係請求
    。上訴人則以並沒有打破上揭塑膠管，且未同意以六十萬元和解，若認由伊應賠
    償，則被上訴人於工程完工時，依約定應給付上訴人報酬七十五萬六千元，然被
    上訴人至今僅給付十五萬元，尚有六十萬六千元未給付，且於嗣後追加同坐落房
    屋之一樓工程報酬計十四萬九千元，亦尚未給付，故上訴人主張以被上訴人所欠
    負上開報酬計七十五萬五千元抵銷本件債務等語，資為抗辯。
二、本件原審對被上訴人之請求，判決被上訴人全部勝訴，並為附條件假執行之宣告
    ，上訴人全部聲明不服，求為廢棄原判決，並駁回被上訴人在第一審之訴及其假
    執行之聲請；被上訴人則求為判決駁回上訴。
三、按因故意或過失，不法侵害他人之權利者，負損害賠償責任，民法第一百八十四
    條第一項前段定有明文。被上訴人主張上訴人承攬其所有房屋頂樓加蓋工程，於
    施工時誤將隔鄰頂樓通往地下室之塑膠通風管打掉，致雨水從塑膠管流入地下室
    ，造成謝源旺六十萬元之財物損失等事實，業據提出與其述相符之存證信函、和
    解書、屋頂層平面圖及照片等件為證，上訴人雖以並沒有打破上開塑膠管，且未
    同意以六十萬元和解等語置辯，惟查，經證人謝源旺到庭具結證稱：發現淹水時
    ，伊與被上訴人及上訴人上頂樓查看時發現上訴人誤將頂樓通往地下室之通風管
    當成排水管，上訴人有表示會施工處理，施工均是上訴人去的，談和解時上訴人
    也在場，並且同意以六十萬元和解（原審卷第四十三頁、本院卷第六十六頁反面
    ）及證人陳坤煌結證稱：上訴人於和解時自始至尾均在場，口頭上雖未說什麼，
    但亦未阻止之（見本院卷第一二八頁正面）等語觀之，足見本件損害發生原因係
    因上訴人施工不當所致；且就前述古董、字畫、檀香雕刻佛像等物遭雨水淹沒之
    損害，上訴人業已同意被上訴人以六十萬元與謝源旺和解，是上訴人前揭辯詞委
    無足採，被上訴人之主張應堪採信。揆諸前開規定，上訴人應就本件施工不當所
    造成之損害，對謝源旺負六十萬元之損害賠償責任。
四、次按就債之履行有利害關係之第三人為清償者，於其清償之限度內，承受債權人
    之權利，民法第三百十二條定有明文。被上訴人主張因本件不當施工，導致被上
    訴人向謝源旺清償六十萬元之事實，業據其提出支票二紙為證，並為上訴人所不
    爭執，堪信為真實。本件施工之工程被上訴人為定作人，與上訴人間有承攬關係
    ，如被上訴人不代為清償，工程勢必不能順利進行，就本件損害賠償之履行，被
    上訴人係立於利害關係人之地位，應屬無疑。依上述說明，被上訴人基於利害關
    係人之地位向謝源旺履行本件損害賠償之債，被上訴人就其清償限度內，自得承
    受該等謝源旺之權利而向上訴人求償。
五、又上訴人主張被上訴人定作之屋頂加蓋工程，工程款七十五萬五千元尚未給付，
    主張與損害賠償債務抵銷云云。被上訴人則以屋頂加蓋工程尚未完工驗收，上訴
    人尚不得請求工程款，自不得主張抵銷，且被上訴人未付之工程款僅三十二萬二
    千五百元，工程並無追加等語抗辯。經查，本件工程上訴人未依契約約定施作，
    如一樓所未以水泥加蓋頂部，門扇應以實木施作，但上訴人卻以塑膠門施作；
    四樓部分有未依約施作門窗，且漏水嚴重之情形，業經本院履勘現場查明屬實，
    並為上訴人所不爭執。上訴人並稱：至目前為止，被上訴人仍未驗收伊所承包之
    工程，且未結算工程費等語（見本院卷第六十六頁），被上訴人既未驗收，上訴
    人自不得請求給付工程款，亦無從主張抵銷。
六、從而，被上訴人依據侵權行為及清償代位等法律關係，請求上訴人給付其所清償
    之六十萬元及自支付命令繕本送達之翌日即八十九年十月二十五日起至清償日止
    按年息百分之五計算之利息，為有理由，應予准許。原審為被上訴人勝訴之判決
    ，並為附條件假執行之宣告，依法並無不合，上訴意旨指摘原判決不當，求為廢
    棄改判，為無理由，應予駁回。又被上訴人依第三人清償之法律關係請求，已獲
    勝訴判決，則其另主張之不當得利及無因管理法律關係，本院即毋庸予以審酌，
    併此敘明。
七、據上論結，本件上訴無理由，依民事訴訟法第四百四十九條第一項、第七十八條
    ，判決如主文。
中      華      民      國    九十      年     十二     月      四      日
~B1民事第三庭審判長法  官  陳照德
~B2                法  官  陳成泉
~B3                法  官  曾謀貴
右為正本係照原本作成。
不得上訴。
~B                書記官  林振甫
中      華      民      國    九十      年     十二     月      五      日
                                                                        Ｙ


司法院資訊處製作；財團法人民間司法改革基金會備份。
